【裁判字號】    95,聲判,80
【裁判日期】    951229
【裁判案由】    聲請交付審判
【裁判全文】
臺灣高雄地方法院刑事裁定              95年度聲判字第80號
聲  請  人  乙○○
即 告 訴人
告訴代理人  吳永茂律師
被      告  甲○○
上列聲請人因被告業務過失致死案件，不服臺灣高等法院高雄分
院檢察署檢察長於中華民國95年8 月4 日所為駁回再議之處分（
95 年 度上聲議字第986 號）聲請交付審判，本院裁定如下：
    主  文
聲請駁回。
    理  由
一、按告訴人不服上級法院檢察署檢察長或檢察總長認再議為無
    理由而駁回之處分者，得於接受處分書後10日內委任律師提
    出理由狀，向該管第一審法院聲請交付審判，法院認為交付
    審判之聲請有理由者，應為交付審判之裁定，刑事訴訟法第
    258 條之1 、第258 條之3 第2 項後段分別定有明文。
二、本件聲請人以被告甲○○涉犯業務過失致死罪，向臺灣高雄
    地方法院檢察署檢察官提出告訴，經該檢察署檢察官為不起
    訴處分 (94年度偵續字第115 號)後 ，聲請人不服，聲請再
    議亦經臺灣高等法院高雄分院檢察署檢察長以再議為無理由
    於民國（下同）95年8 月4 日以95年度上聲議字第986 號駁
    回再議，並於95年8 月8 日送達該處分書予聲請人等情，業
    經本院依職權調取前述偵查卷證核閱無誤，聲請人於95年8
    月18日委任吳永茂律師聲請本件交付審判案件，核與前開聲
    請程序之相關規定相符。
三、本院復按，告訴人不服上級法院檢察署檢察長或檢察總長認
    再議為無理由而駁回之處分者，得於接受處分書後10日內委
    任律師提出理由狀，向該管第一審法院聲請交付審判；法院
    認為交付審判之聲請有理由者，應為交付審判之裁定，法院
    為前項裁定之前，得為必要之調查，刑事訴訟法第258 條之
    1 、第258 條之3 第2 項後段、第258 條之3 第3 項分別定
    有明文。又按刑事訴訟法第258 條之1 規定告訴人得向法院
    聲請交付審判制度，係參考德日之規定而增訂，其目的係為
    對於檢察官起訴裁量之制衡，除貫徹檢察機關內部檢察一體
    之原則所含有之內部監督機制外，另宜有檢察機關以外之監
    督機制；告訴人於不服上級檢察署之駁回處分者，得向法院
    聲請交付審判，由法院介入審查，以提供告訴人多一層救濟
    途徑（刑事訴訟法第258 條之1 立法理由參照）。從而，本
    條之適用一方面係強制告訴人先循檢察機關內部之監督機制
    救濟無效果後，始由法院為之，法院有最終審查權，另方面
    亦促使檢察機關內部省視其不起訴處分是否妥當；故交付審
    判之制度雖賦予法院於告訴人交付審判之聲請裁定准否前，
    可依同法第258 條之3 第3 項規定為「必要之調查」，然法
    院於審查交付審判之聲請有無理由時，應以審酌告訴人所指
    摘不利被告之事證未經檢察機關詳為調查或斟酌，或不起訴
    處分書所載理由與事實不符或違背經驗法則、論理法則及證
    據法則為限，方符本條係為制衡檢察官起訴裁量權之立法意
    旨，合先敘明。
四、聲請交付審判意旨略以：
    (一)本件車禍現場，高雄市○○○路由西往東方向車道寬度為
      7.5 公尺，復興一路由北往南方向車道寬度為9.5 公尺，
      而被告所駕駛之營業大客車之車身長度為12公尺，足見被
      告所駕駛之營業大客車，若欲自復興一路由南向北左轉至
      建國二路，所需之轉彎面積應較一般小客車之轉彎面積大
      。然本件經檢察事務官於偵查中至現場履勘後發現，凡自
      自復興一路由南向北左轉至建國二路之車輛，均未達交岔
      路口之中心點即先行左轉。則本件被告所駕駛之營業大客
      車之車身長達12公尺，若非先佔用來車道搶先左轉，顯然
      無法轉至肇事地點。是原駁回再議之處分書竟無視履勘之
      結果，即作出「被告未違規左轉」之認定，顯然違反採證
      法則。又因被告自復興一路由南向北左轉至建國二路時，
      若先到達中心點再行左轉，所花費之時間應較未到達中心
      點再行左轉之時間長，是若被告自復興一路由南向北左轉
      至建國二路時，先到達中心點再左轉，因所花費之時間較
      長，即可避免本件車禍之發生，足見被告違規左轉與本件
      車禍之發生當然有因果關係。
    (二)再者，被告於偵查中已自承：伊當時正在進行轉彎動作，
      車身剛打直，後方同事便以無線電告知伊前方有兩輛機車
      逆向駛來，但伊當時正在注意後照鏡等語，既然被告之後
      方車同事都已發現被告前方有兩輛機車逆向駛來，被告當
      時竟未發現，足見被告當時並未注意車前狀況。
    (三)又雖被告於警詢時陳稱：伊在距離對方不到10公尺的距離
      ，就有發現對方機車的燈光，當時有兩部機車併行，因為
      機車前方有一部自小客車，兩部機車為了超前，才會闖入
      伊的車道等語。然被告在距離10公尺處即已發見死者所騎
      乘之機車，當時被告應可反應並採取緊急應變措施。然車
      禍現場卻未見大客車之任何煞車痕跡，且兩車相黏刮地痕
      長達15.6公尺之後才停止，此均可證明被告並未在第一時
      間採取緊急煞車之應變措施。另雖原不起訴處分認定：「
      以被告所駕駛之營業大客車當時時速約為每小時40公里，
      所需之反應距離為8.3 公尺（反應時間為0.75秒），煞車
      痕距離為8.4 公尺，總共所需之煞停距離為16.7公尺，
      是本件事故現場之刮地痕長度為15.6公尺，與被告所需煞
      停距離相當」。然查，證人翁志榮已於偵查中證稱：「刮
      地痕係2 車相撞後，機車遭拖行之痕跡，煞車痕有兩條痕
      跡，刮地痕有1 條細長的痕跡，刮地痕不可能被煞車痕覆
      蓋」等語。足見車禍現場所遺留之刮地痕與煞車痕並不相
      同，既然兩者並不相同，且本件車禍事故現場並未留有煞
      車痕跡，則有關高雄市政府交通局車輛行車事故鑑定委員
      會95年1 月11日高市車鑑字第0950000143號函所為「以被
      告所駕駛之營業大客車當時時速約為每小時40公里，所需
      之反應距離為8.3 公尺（反應時間為0.75秒），煞車痕距
      離為8.4 公尺，總共所需之煞停距離為16.7公尺」之見解
      ，於本件車禍應不適用。再者，縱認高雄市政府交通局車
      輛行車事故鑑定委員會之上開見解，於本件車禍應有適用
      ，然被告在距離10公尺處即已發現死者所騎乘之機車，若
      比照上開高雄市政府交通局車輛行車事故鑑定委員會95年
      1 月11日高市車鑑字第0950000143號函所示，時速為為每
      小時40公里之營業大客車所需之反應距離為8.3 公尺，煞
      車痕距離為8.4 公尺，總共所需之煞停距離為16.7公尺，
      則本件因被告發現死者時尚距死者10公尺，亦即其反應距
      離應有10公尺，加上本件刮地痕長達15.6公尺，本件被告
      煞停距離長達25.6公尺。相較上開高雄市政府交通局車輛
      行車事故鑑定委員會95年1 月11日高市車鑑字第09500001
      43號函所示之煞停距離僅有16.7公尺，本件車禍煞停距離
      顯然逾合理範圍。況證人翁志榮亦已到庭證稱：「本件刮
      地痕長達15.6公尺確實過長」等語，均可證明被告於發現
      死者時並未採取緊急應變措施，而是任由事故發生。
    (四)此外，依警方所拍攝之照片及繪製之車禍現場圖，本件刮
      地痕長達15.6公尺，然被告所駕駛之大客車左側車身距離
      道路中心雙黃線至刮地痕起點僅有0.4 公尺，靜止時之距
      離為1.3 公尺，亦即長達15.6公尺之距離，大客車之車身
      僅向右偏駛0.9 公尺，此與被告所辯「伊因發現張晉偉時
      有將方向盤右打，但因對方車速很快，伊來不及煞車便撞
      上來」等語，並不相符。顯見被告於兩車相撞時並未如伊
      所言，將大客車方向盤往右打，否則大客車經歷15.6公尺
      之行進距離，其車身應在撞擊開始之位置即往右偏，在重
      力加速度之情況下，於車身靜止時絕不可能仍處於原來之
      行進方向上。從而，原駁回再議之處分認：「被告所駕駛
      之營業大客車於肇事後車頭略偏右，顯見被告所駕駛之營
      業大客車與死者所騎乘之機車發生碰撞時，被告確實已採
      取緊急措施，仍難以預防車禍發生」等語，應屬有誤。另
      本件車禍發生之時間為93年9 月13日凌晨4 時55分許，雖
      肇事地點位於高雄火車站站前附近，然當時汽車機流量並
      不大，既然快車道旁之慢車道尚有4 公尺寬度，若被告與
      死者相撞時，能將車頭往右偏駛，應可避免本件車禍之發
      生，是被告對於本件車禍之發生當然有過失。
    (五)綜上所述，被告違規左轉、未注意車前狀況、未採取緊急
      應變措施，對於發生本件車禍，當然應負過失責任。請准
      為交付審判之裁定等語。
五、經查：
(一)原告訴意旨略以：
    被告甲○○為和欣客運股份有限公司之司機，為從事駕駛業
    務之人，於民國93年9 月13日凌晨4 時許，駕駛車牌號碼為
    070-FB號之營業大客車，沿高雄市○○區○○路由南往北方
    向行駛。嗣於同日凌晨4 時55分許，行經上開路段與建國二
    路口時，欲左轉至建國二路時，本應注意汽車左轉彎時，應
    距交岔路口30公尺前顯示方向燈或手勢，行至交岔路口中心
    處左轉，並不得占用來車道搶先左轉，且應注意車前狀況，
    隨時採取必要之安全措施，依當時之情況亦無不能注意之情
    事，竟疏未注意，貿然左轉，適被害人張晉瑋騎乘車牌號碼
    為YDR- 579號之重型機車後載告訴人樂可儀，行駛至上開地
    點，與被告所駕駛之上開營業大客車發生碰撞，致張晉瑋、
    樂可儀均人車倒地，張晉瑋於送醫急救後不治死亡，因認被
    告涉有刑法第276 條第2 項之業務過失致死罪嫌云云。
(二)臺灣高雄地方法院檢察署檢察官偵查終結後認為：
   (一)同案告訴人樂可儀供稱：當時伊被張晉瑋載，因為前面有
     車子，所以機車有往內車道騎，但是應該沒有逆向行駛等
     語，有本署94年10月26日訊問筆錄存卷可稽。雖告訴人樂
     可儀對於死者所騎乘之機車是否有駛入對向車道一情不復
     記憶，然參以道路交通事故現場圖、現場照片及道路交通
     事故調查報告表(一)、(二)所示，被告所駕駛之營業大客車停
     放地、死者所騎乘之機車倒臥地、刮地痕，均在建國二路
     由東往西方向之車道上，即被告駕駛營業大客車之行進方
     向，足見本件車禍事故之撞擊點，係在被告所行駛之車道
     上，應屬無疑。是被告辯稱死者騎乘機車闖入伊行駛之車
     道上，應可信為真實。
   (二)再者，關於本件被告所駕駛之營業大客車，當時究竟是否
     已自復興路完成左轉至建國路一情？及其是否有違規左轉
     ，造成本件車禍事故之發生？
   1.證人即現場處理員警翁志榮於本署訊問時結稱：本件肇事
     地點即刮地痕的起點，就是道路交通事故現場圖上標示「
     0.4 」箭頭處，「6.5 」是指停止線到刮地痕起算點之距
     離等語，有本署94年11月11日訊問筆錄、道路交通事故現
     場圖各1 份在卷可參。
   2.倘現場圖標示「0.4 」處即是肇事地點，而該點距離建國
     二路由東往西方向之停止線有6.5 公尺、距離建國二路與
     復興一路交岔路口之中心點即有25公尺（6.5+9+6+3.5）。
     參以交通部90年7 月18日交路90字第045249號函及交通部
     公路局90年7 月31日90路監牌字第9029140 號函頒之「汽
     駕駛人考驗場規格標準規範」，其中第11項「環場道路彎
     道」之說明5 ：「大型車彎道淨寬為3.5~4.3 公尺，外側
     邊緣徑以不小於12公尺為原則」，有上開函文存卷可查。
     是本件事故現場，建國二路由西往東方向之車道寬度為7.5
     公尺，復興一路由北往南方向車道寬度係9.5 公尺，而被
     告所駕駛之營業大客車之車身長度為12公尺，有汽車新領
     牌照登記書1 紙在卷可查，則被告所駕駛之營業大客車如
     欲自復興一路由南往北方向左轉至建國二路由東往西方向
     之外側邊緣半徑至少需12.1037 公尺，始能完成轉彎動作
     ，如被告未至交岔路口之中心點左轉，顯然無法順利轉至
     肇事地點。
   3.縱認被告違反道路交通安全規則之規定，未至交岔路口中
     心處即占用來車道搶先左轉，然以被告所駕駛之營業大客
     車於肇事後之停放狀態觀之，其車身已近乎直線狀態停放
     在建國二路由東往西方向之車道上，且肇事地點距離上開
     交岔路口有25公尺，已遠超過其車身長度，足認被告所駕
     駛之營業大客車應係完成左轉後，始與死者張晉瑋所騎乘
     之重型機車相撞，而非在轉彎中發生擦撞，高雄市車輛行
     車事故覆議鑑定委員會於94年9 月28日鑑定覆議意見書（
     補正）亦同此見解。
   4.是被告究竟有無於上開岔路違規左轉，顯然與本件車禍無
     關，其於完成左轉後，以時速約40公里（有行車紀錄表1
     紙附卷可按）之車速行進，並未超越事故現場之限速每小
     時50公里，即難認被告有何過失。
   (三)另關於本件車禍之刮地痕跡，究是如何發生一情？證人翁
     志榮於本署訊問時結稱：煞車痕係2 車相撞後，機車遭拖
     行之痕跡，煞車痕有2 條痕跡、刮地痕是一條細長的痕跡
     ，刮地痕不可能被煞車痕覆蓋等語，有上開筆錄、95年3
     月3 日訊問筆錄各1 份附卷可按，而高雄市車輛行車事故
     覆議鑑定委員會上開覆議意見書亦同此見解。然本件刮地
     痕長度，是否足以研判被告肇事後有何故意殺人之犯意？
     以被告所駕駛之營業大客車當時時速約為每小時40公里，
     所需之反應距離為8.3 公尺（反應時間為0.75秒），煞車
     痕距離為8.4 公尺，總共所需之煞停距離為16.7公尺，有
     高雄市政府交通局車輛行車事故鑑定委員會95年1 月11日
     高市車鑑字第0950000143號函存卷可稽。是本件事故現場
     之刮地痕長度為15.6公尺，與被告所需煞停距離相當，難
     認被告於肇事後，有何故意繼續向前行駛、故意致被害人
     張晉瑋於死之犯意。而本件現場何以查無任何煞車痕跡？
     證人翁志榮證稱：可能係因被告車速沒有很快，或係車輛
     本身煞車有ABS 系統等語。參以被告所駕駛之營業大客車
     車體重達13.8公噸，有上開汽車新領牌照登記書1 紙在卷
     可憑，是被告車速雖僅為時速40公里，然在重力加速度之
     情況下，仍難苛求被告於肇事後立即煞停。
   (四)復查本件車禍事故之肇事責任：
   1.上開事故發生後，死者張晉瑋之血液中酒精濃度高達152m
     g/dl，換算成吐氣酒精濃度為每公升0.75毫克，而告訴人
     樂可儀亦供稱：死者當天在朋友家有喝酒等語，是死者張
     晉瑋確實於飲用酒類後騎乘上開機車，行駛於供公眾通行
     之道路上。
   2.被告於警詢及偵訊時均供稱：對方的車速非常快，時速大
     概有70、80公里等語。而證人即死者張晉瑋之友人鄧勳業
     於事故後向警陳稱：當時張晉瑋騎得很快，伊一直在後面
     追趕，快追到時，張晉瑋就發生車禍等語，有高雄市政府
     警察局交通大隊於93年9 月13日交通事故談話紀錄表1 紙
     存卷可參；其於本署偵訊時亦證稱：死者生前和伊一起在
     中山一路租屋處飲酒，喝完後死者就騎乘機車載告訴人樂
     可儀回家，伊騎另一台機車跟在後面，伊當時車速每小時
     有70、80公里，伊一直在後面追死者的機車，直到死者撞
     上被告所駕駛之營業大客車後，才追到他們等情，有本署
     94 年2月22日訊問筆錄1 份附卷可查。雖告訴人樂可儀對
     於死者所騎乘之機車車速不復記憶，然參諸被告上開辯稱
     、證人證詞，均足以推認死者當時所騎乘之機車時速非慢
     ，如與證人鄧勳業當時車速相較，死者當時車速已明顯超
     越市區道路之速限（事故現場之速限為時速50公里）。
   3.雖被告於案發當時曾向警陳稱：伊在距離對方不到10公尺
     的距離，就有發現對方機車的燈光，當時有兩部機車併行
     ，因為機車前方有一部小客車，兩部機車為了超前，才會
     闖入伊的車道等語，然參酌道路交通事故現場圖、現場照
     片，被告所駕駛之營業大客車、死者所騎乘之機車，均停
     留在建國二路由東往西方向（被告行進方向）之車道上，
     足認死者所騎乘之機車，於肇事前確實已駛入對向車道。
     而被告所駕駛之營業大客車於肇事後車頭略偏右，顯見被
     告所駕駛之營業大客車與死者所騎乘之機車發生碰撞時，
     被告確實已採取緊急措施，仍難以預防車禍發生。況本件
     肇事路段道路原本狹窄，快車道部分僅寬3.5 公尺，而被
     告所駕駛之營業大客車車寬即佔2.4 公尺，雖快車道旁之
     慢車道尚有4 公尺寬度，惟肇事地點係高雄火車站站前附
     近，汽機車流量原本非小，難以苛求被告必須罔顧一旁遵
     行交通規則行駛之機車騎士安全，大角度的向慢車道偏離
     ，避免與死者所騎乘之機車發生碰撞，始謂其無過失。
   4.按交通駕駛乃法律上所容許之風險行為，倘對於交通事故
     採結果責任，一有被害人傷亡則要求駕駛人負過失傷害或
     過失致人於死罪責，非但強駕駛人所難能而有失公允，亦
     足以阻滯交通運輸，扼殺經濟發展之生機，要非可取，且
     與刑法之處罰必以行為人有故意或過失為要件之基本原理
     相悖。是參與交通之人，雖應依道路交通安全規則為一般
     之注意並依實際情況而為特別之注意，但駕駛人應可信賴
     其他參與交通之對方亦能遵守交通規則，同時為必要之注
     意，謹慎採取適當之行動，而對於不可知之對方違規行為
     並無預防之義務，亦即，倘駕駛人已盡一切必要之注意，
     惟因其他參與交通者之違規行為致生傷亡結果，此結果之
     發生對駕駛人言之尚無避免之可能，難認駕駛人有何過失
     而繩以相關罪責（最高法院七十九年台上字第五一二八號
     判決參照）。死者張晉瑋酒後騎乘機車超速行駛，至案發
     地點因失控跨越分向線而與被告所駕駛之營業大客車發生
     碰撞，被告對於突然跨越分向線而迎面駛來、侵犯其路權
     之車輛，本難期待其能及時閃避而防範之可能。且本件車
     禍經送請高雄市政府交通局車輛行車事故鑑定委員會鑑定
     及高雄市政府交通局鑑定結果，均認本件車禍係因死者張
     晉瑋酒精濃度過量，駕駛重型機車駛入來車道，為肇事原
     因，被告駕駛營業大客車依遵行方向行駛，無肇事原因，
     此有該委員會94年1 月6 日高市車鑑字第0940000042號函
     、該局94年9 月7 日高市府交三字第094004401 號函、94
     年10月3 日高市交三字第0940036234號函所檢附之鑑定意
     見書3 份存卷可參。是本件尚難僅憑被害人張晉瑋及告訴
     人樂可儀，因本件交通事故死亡、受有傷害，即遽認被告
     涉有業務過失致死及業務過失傷害之責任。
   (四)綜上所述，被告在自己之車道上行駛，應信賴行駛於其對
     向車道之死者亦係遵守交通規則行駛，同時為必要之注意
     ，其對於死者毫無預警逆向行駛之違規行為，並無預防之
     義務、亦無預防之可能。而被告本身並無超速行為，且亦
     無其他證據可資證明其確有違規之事實，應認被告就本件
     車禍之發生已盡相當的注意義務，並無過失。此外，復查
     無其他積極證據足資證明被告有何犯行，揆諸前揭規定及
     說明，自應認其罪嫌尚有不足。故依刑事訴訟法第252 條
     第10款為不起訴之處分。
(三)原聲請再議意旨略以：(一)被告駕車至肇事地點左轉時，顯有
    占用來車道致肇事，應負過失責任。(二)被告在偵查中自承在
    進行轉彎動作，後方車以無線電告知前方有機車逆向駛來，
    且被告在距離10公尺處已發現死者，顯見被告未注意車前狀
    況。(三)被告發現死者時，未有採取應變措施，應負肇事責任
    等語。
(四)臺灣高等法院高雄分院檢察署檢察長審核後認為︰
    惟查：(一)依現場照片及肇事現場圖顯示，肇事時，被告之車
    輛已轉彎完成，並已正常行駛中。則被告轉彎時有無佔用來
    車道，與車禍之發生已無關連，亦即被告車輛轉彎並非肇事
    原因。(二)被告駕車轉彎時，固有後方車以無線電通知前方有
    機車逆向駛來，然機車既是超速，而被告轉彎時，須注意同
    車道之車輛安全，待車輛完成轉彎時，機車已超速衝撞，顯
    難防備。又被告雖於10公尺前發現機車駛來，然已煞車不及
    ，此情於原處分書中已詳加敘明。(三)被告發現死者時，依現
    場圖顯示，已作煞車動作，難以認定未作應變措施而負肇事
    責任。本件原檢察官已盡調查之能事，猶不能証明被告涉嫌
    犯罪，並於處分書中詳述理由，因而為不起訴處分，核無不
    當。故認本件聲請再議為無理由，依刑事訴訟法第258 條前
    段為駁回之處分。
六、按犯罪事實應依證據認定之，無證據不得認定犯罪事實，刑
    事訟訴法第154 條第2 項定有明文。又認定不利於被告之事
    實，須依積極證據，茍積極證據不足為不利於被告之認定時
    ，即應為有利於被告之認定，更不必有何有利之證據，最高
    法院30年上字第816 號判例著有明文。另告訴人之指訴，係
    以使被告判罪處刑為目的，故多作不利於被告之陳述，自不
    得以其指訴為被告犯罪之唯一證據；以告訴人之指訴，為證
    據方法，必其指訴，無有瑕疵，且查與事實相符，始得資為
    判決之基礎，最高法院84年臺上字第5368號及79年度臺上字
    第3923號判決亦分別著有明文。經查，前述不起訴處分及駁
    回再議理由暨事證，業經本院調閱前述卷證核閱屬實。經查
    ，本件聲請人上述聲請交付審判之理由(一)，認本件經檢察事
    務官於偵查中至現場履勘後發現，凡自自復興一路由南向北
    左轉至建國二路之車輛，均未達交岔路口之中心點即先行左
    轉。則本件被告所駕駛之營業大客車之車身長達12公尺，若
    非先佔用來車道搶先左轉，顯然無法轉至肇事地點．．．是
    認被告自復興一路由南向北左轉至建國二路時，搶先左轉，
    並進而推論：若被告自復興一路由南向北左轉至建國二路時
    ，先到達中心點再左轉，因所花費之時間較長，即可避免
    本件車禍之發生，足見被告違規左轉與本件車禍之發生當然
    有因果關係等語。惟並無積極之證據證明被告自復興一路由
    南向北左轉至建國二路時，搶先左轉，且本件肇事地點距離
    上開交岔路口有25公尺，已遠超過其車身長度，足認被告所
    駕駛之營業大客車應係完成左轉後，始與死者張晉瑋所騎乘
    之重型機車相撞，而非在轉彎中發生擦撞，是被告究竟有無
    於上開岔路違規左轉，顯然與本件車禍無關，業據原不起訴
    處分書論述甚詳。本院審酌卷內相關事證，認原不起訴處分
    書之認定，並無任何違背經驗法則、論理法則或其他證據法
    則之情事。自不能以聲請人「推測」被告自復興一路由南向
    北左轉至建國二路時，搶先左轉，並進而推論被告違規左轉
    與本件車禍之發生當然有因果關係。復查，本件聲請人上述
    聲請交付審判之理由(二)，認被告於偵查中已自承：「伊當時
    正在進行轉彎動作，車身剛打直，後方同事便以無線電告知
    伊前方有兩輛機車逆向駛來，但伊當時正在注意後照鏡」等
    語，並推論被告當時並未注意車前狀況等語。惟按，汽車駕
    駛人固應隨時注意車前狀況，惟衡諸社會經驗法則，營業大
    客車之駕駛人於車輛行駛中除注意車前狀況之外，亦需注意
    左右來車，保持兩車併行之安全距離，並避免車輛行進中因
    視線死角而產生危險。是以，被告縱於本件車禍發生之前，
    正在注意照後鏡，察看左右來車之動態，以保持兩車併行之
    安全距離，並避免視線死角而危害其他車輛行人之安全，其
    雖有短暫未注視前方之情事，惟此尚符合社會常情，實難據
    此即認其違反「汽車駕駛人應隨時注意車前狀況」之規定，
    而認其有過失之情事。再查，本件聲請人上述聲請交付審判
    之理由(三)，認被告既在距離10公尺處即已發見死者所騎乘之
    機車，當時被告應可反應並採取緊急應變措施。然車禍現場
    卻未見大客車之任何煞車痕跡，且兩車相黏刮地痕長達15.6
    公尺之後才停止，本件車禍煞停距離顯然逾合理範圍，此均
    可證明被告並未在第一時間採取緊急煞車之應變措施。並認
    高雄市政府交通局車輛行車事故鑑定委員會95年1 月11日高
    市車鑑字第0950000143號函所為「以被告所駕駛之營業大客
    車當時時速約為每小時40公里，所需之反應距離為8.3 公尺
    （反應時間為0.75秒），煞車痕距離為8.4 公尺，總共所需
    之煞停距離為16.7公尺」之見解，於本件車禍應不適用。原
    不起訴處分書援引上開行車事故鑑定委員會函示意見，顯有
    誤會等語。查，本件營業大客車未於事故地點產生煞車痕之
    原因可能為煞車時未立即將輪胎鎖死或來不及煞車或減
    速煞車，此有高雄市政府行車事故委員會95年12月5 日高市
    車鑑字第0950004031號函在卷可參。本院審酌證人即死者張
    晉瑋之友人鄧勳業於事故後向警陳稱：「當時張晉瑋騎得很
    快，伊一直在後面追趕，快追到時，張晉瑋就發生車禍」等
    語；及於檢察官偵訊時亦證稱：「死者生前和伊一起在中山
    一路租屋處飲酒，喝完後死者就騎乘機車載告訴人樂可儀回
    家，伊騎另一台機車跟在後面，伊當時車速每小時有70、80
    公里，伊一直在後面追死者的機車，直到死者撞上被告所駕
    駛之營業大客車後，才追到他們」等情。而被告自承其在距
    離10公尺處發見死者所騎乘之機車，則以死者與被告發生車
    禍之前，其機車之時速為70公里計算，其秒速為19.44 公尺
    ，換言之，被告發現死者所騎乘之機車後，在0.514 秒後即
    會與死者所騎乘之機車發生碰撞 (計算方式為：10÷19.44
    ＝0.514)。惟依前揭反應車輛行車事故鑑定委員會函示，駕
    駛人看見突發狀況時所需之反應時間為0.75秒，是以，就被
    告而言，其在看見死者之機車後，約0.75秒後始能做出第一
    次反應，惟被告在看見死者騎乘之機車後，在0.51秒後即會
    與該機車發生碰撞，被告根本無法在反應時間內避免此件車
    禍之發生。是本院認本件車禍之發生現場並未遺留被告車輛
    之煞車痕跡，無論係因該車輛煞車時未立即將輪胎鎖死或
    來不及煞車或減速煞車，均無法據以推論被告並未採取緊
    急應變措施 (根本來不及採取緊急應變措施)。 再者，現場
    所留之刮地痕係機車與被告駕駛之營業大客車發生碰撞後，
    倒地時與地面接觸所造成，雖全長有15.6公尺，惟死者騎乘
    之機車與被告駕駛之營業大客車發生碰撞後，機車卡在營業
    大客車左前輪，是車禍發生之後，機車被拖行多久始能停止
    ，牽涉雙方車輛肇事前之速度、肇事當時碰撞之角度、肇事
    後煞停之時間等因素，不能一概而論。惟被告駕駛之營業大
    客車並未超速，業據被告於偵查中提出行車紀錄1 紙為證，
    且為聲請人所不爭，是以，上開刮地痕全長雖有15.6公尺，
    亦無法證明被告於本件車禍發生前有何過失情事。至於，聲
    請人認本件被告發現死者時尚距死者10公尺，亦即其反應距
    離應有10公尺，加上本件刮地痕長達15.6公尺，本件被告煞
    停距離長達25.6公尺等語，顯係將「刮地痕」認係「煞車痕
    」，故認「煞停距離」長達25.6公尺，而認被告於發現死者
    時並未採取緊急應變措施，任由本件車禍事故發生等語，實
    有誤會。另者，高雄市政府交通局車輛行車事故鑑定委員會
    95年1 月11日高市車鑑字第095000 0143 號函所為「以被告
    所駕駛之營業大客車當時時速約為每小時40公里，所需之反
    應距離為8.3 公尺（反應時間為0.75秒），【煞車痕】距離
    為8.4 公尺，總共所需之煞停距離為16.7公尺」之見解，雖
    該函所稱之【煞車痕】距離為8.4 公尺，與車禍現場不符，
    原不起訴處分書援引上開行車事故鑑定委員會函示意見，而
    未說明該函之真意為何，尚有未洽，惟此尚不足以認定被告
    有何過失情事。次查，本件聲請人上述聲請交付審判之理由
    (四)，認本件車禍發生之時間為93年9 月13日凌晨4 時55分許
    ，雖肇事地點位於高雄火車站站前附近，然當時汽車機流量
    並不大，既然快車道旁之慢車道尚有4 公尺寬度，若被告與
    死者相撞時，能將車頭往右偏駛，應可避免本件車禍之發生
    。且依警方所拍攝之照片及繪製之車禍現場圖觀之，本件刮
    地痕長達15. 6 公尺，然被告所駕駛之大客車左側車身距離
    道路中心雙黃線至刮地痕起點僅有0.4 公尺，靜止時之距離
    為1.3 公尺，亦即長達15.6公尺之距離，大客車之車身僅向
    右偏駛0.9 公尺，足見被告於兩車相撞時並未將大客車方向
    盤往右打，否則大客車經歷15.6公尺之行進距離，其車身應
    在撞擊開始之位置即往右偏，在重力加速度之情況下，於車
    身靜止時絕不可能仍處於原來之行進方向，是以，被告對於
    本件車禍之發生確有過失等語。本院查，聲請意旨所述之上
    開情節，縱係屬實，惟如前所述，本件被告看見死者之機車
    後，在0.51秒後即與死者之機車發生碰撞，被告根本無法在
    反應時間內避免此件車禍之發生。換言之，上開車禍現場圖
    所示之現象 (營業大客車未偏向慢車道)， 更足徵被告根本
    來不及採取緊急應變措施，即與死者之機車發生碰撞。就被
    告而言，其所稱係死者機車來撞伊之營業大客車乙節，實與
    事實相符。是原不起訴處分書及駁回再議處分書認定「被告
    確實已採取緊急措施」乙節，縱與事實不符，惟本件被告既
    然根本來不及採取緊急應變措施，即與死者之機車發生碰撞
    ，且其無法避免本件車禍之發生，其亦無任何過失可言。末
    查，刑事訴訟法第258 條之3 第3 項所規定之「得為必要之
    調查」，其調查證據範圍，應以偵查中曾顯現之證據為限，
    不得就告訴人新提出之證據再為調查，亦不可蒐集偵查卷以
    外之證據，以避免與同法第260 條之再行起訴規定產生混淆
    不清之情形，已如前述，則聲請人於聲請交付審判時，方請
    求本院將全案卷證送請財團法人成大發展基金會鑑定本件車
    禍事故之肇事責任，核與首開之說明不符，且本院認本件事
    證已臻明確，並無調查之必要，不應准許。綜上所述，本院
    認本件不起訴處分書及再議駁回處分書所載理由，雖有部分
    未詳盡，惟並無聲請人所指摘不利被告之事證未經檢察機關
    詳為調查或斟酌等得據以交付審判之事由存在。聲請人猶執
    前詞聲請交付審判，指摘原不起訴處分及駁回再議聲請之理
    由不當，復未能提出原偵查卷內所有之確切證據供本院調查
    參酌，揆諸依上述法條上述說明，本件交付審判之聲請為無
    理由，應予駁回。
據上論結，依刑事訴訟法第258 條之3 第2 項前段，裁定如主文
。
中    華    民    國    95    年    12    月    29    日
                  刑事第九庭審判長 法  官  王啟明
                                   法  官  謝梨敏
                                   法  官  陳建和
以上正本證明與原本無異。
不得抗告。
中    華    民    國    95    年    12    月    29    日
                                   書記官  林姵妤


司法院資訊處製作；財團法人民間司法改革基金會備份。
